臺灣高雄地方法院民事裁定
111年度消債職聲免字第14號
聲　請　人　陳靜怡　00000000000000000000000000000000000
00000000000000000000000000000000000000000000000000
代　理　人　陳靜娟律師
相對人即債　聯邦商業銀行股份有限公司
權人　　　　　　　　000000000000000000000000000000000000
0000000000000000000000000000000000000000000000000000000
法定代理人　林鴻聯　00000000
代　理　人　莊智超　00000000000000000000000000000000000
相對人即債　台新國際商業銀行股份有限公司
權人　　　　　　　　00000000000000000000000000000000000
0000000000000000000000000000000000000000000000000000000
法定代理人　尚瑞強　00000000
　　　　　　　　　　000000000000000000000000
　　　　　　　　　　000000000000000000000000000000000000
相對人即債　兆豐國際商業銀行股份有限公司
權人　　　　　　　　00000000000000000000000000000000000
法定代理人　張兆順　00000000
代　理　人　林勵之　00000000000000000000000000000000000
相對人即債　富邦資產管理股份有限公司
權人　　　　　　　　00000000000000000000000000000000000
法定代理人　洪主民　00000000
　　　　　　　　　　000000000000000000000000
　　　　　　　　　　00000000
相對人即債　良京實業股份有限公司
權人　　　　　　　　000000000000000000000000000000000000
法定代理人　平川秀一郎
　　　　　　　　　　00000000
　　　　　　　　　　000000000000000000000000
　　　　　　　　　　00000000
上列聲請人即債務人因消費者債務清理事件聲請免責，本院裁定
如下：
    主  文
聲請人即債務人陳靜怡不予免責。
    理  由
一、本案基礎事實
　　查聲請人於民國109年5月13日聲請更生，經本院以109年度
    消債更字第207號裁定自109年9月9日開始更生程序，嗣因聲
    請人所提更生方案未經可決或認可，而於110年4月20日轉清
    算程序，經本院以110年度消債清字第75號裁定自110年6月2
    日開始清算程序，嗣因財產不敷清償相關債務及費用，本院
    乃於110年10月25日以110年度司執消債清字第96號裁定終結
    清算程序確定，而普通債權人未同意免責。
二、本件經本院裁定終結清算程序確定，依消費者債務清理條例
    第132條、第133條、第134條之規定，本院應就聲請人是否
    應予免責（即無前開條例第133條、第134條規定之要件）進
    行審理，茲說明如下：
　㈠消債條例第133條前段
　1.本院裁定開始清算程序後，聲請人之財產及所得
　　⑴聲請人的財產
　　　查聲請人名下無財產，亦未領取社會補助、津貼等情，有
      稅務電子閘門財產所得調件明細表、低收入戶/中低收入
      戶/中低老年人生活津貼管理/身障者生活補助/單親家庭
      子女生活教育補助表、勞動部勞工保險局函、勞動部勞動
      力發展署高屏澎東分署函、高雄市政府都市發展局函在卷
      可資認定（見院卷第15-17頁、第8-12頁、第62-63頁、第
      64頁、第60頁）。
　　⑵聲請人之所得
　　　查聲請人陳稱：我自110年5月起迄今，週六、日都在凱旋
      市場跳蛋市場擺攤販售商品，其他時間都沒有工作，110
      年6月起至110年10月止，每個月生活費不足額都由胞兄資
      助，每月金額新臺幣（下同）4000元等語（見院卷第73-7
      4頁）；復參酌聲請人所提收入清單所載收入金額（見院
      卷第70頁），是以自110年6月2日開始清算程序起至前開
      收入清單所載最後月份111年2月止，以月為單位計算，聲
      請人所得（含擺攤所得、110年10月任職華東科技公司薪
      資、胞兄資助款）總額為165000元（見院卷第75頁計算表
      ）。
　2.本院裁定開始清算程序後，聲請人之支出
　　⑴依衛福部社會司公告110、111年度高雄市最低生活費為133
      41元、14419元，依消債條例第64條之2第1項、第2項之規
      定，聲請人、受扶養者之最低生活費用應以前開高雄市每
      月最低生活費用金額1.2倍計算即16009元、17303元做為
      計算基準數額。
　　⑵聲請人最低生活費
　　　查聲請人陳稱：我在110年支出每月為3000元，加上租金
      每月支出10000元，111年每月支出為4000元，加上租金每
      月支出11000元等語（見院卷第73-74頁）；是以依聲請人
      所述其每月支出最低生活費金額分別為13000元、11000元
      ，該金額低於前開說明所列金額，應可採認。則自110年6
      月2日開始清算程序起至前開收入清單所載最後月份111年
      2月止，以月為單位計算，聲請人支出最低生活費總額為9
      2000元（見院卷第75頁計算表）。
　  ⑶扶養費部分
　　　查聲請人主張其負擔扶養父親扶養費，每月支出為3000元
      等語（見院卷第70-71頁）；查聲請人父親陳清瀛育有3名
      子女，其中聲請人胞妹陳靜怡領有重度身心障礙證明，陳
      清瀛名下無財產，但自109年1月起迄今，每月領取中低老
      年生活津貼7759元（見院卷第47-51頁），是以計算受扶
      養者陳清瀛之必要生活費時應扣除相當前開領取之津貼，
      再由聲請人與胞兄共同負擔，聲請人每月應負擔之扶養費
      各為4125元、4772元，而聲請人主張其每月負擔扶養費為
      3000元，該金額低於前開應負擔之金額，應可採認，是以
      自110年6月2日開始清算程序起至前開收入清單所載最後
      月份111年2月止，以月為單位計算，聲請人負擔之父親扶
      養費總額為27000元（見院卷第75頁計算表）。。
　3.本院裁定開始清算程序後，聲請人之所得餘額
　　依據上開證據，聲請人前開所得總額扣除個人最低生活費、
    父親扶養費各項總額後，尚有餘額46000元（見院卷第75頁
    計算表）。
　㈡消債條例第133條後段
　　聲請人於聲請清算前2年期間，可處分所得總額每月30306元
    ，扣除每月個人必要生活費15719元、扶養費4000元後，尚
    有餘額10587元等情，為聲請人所不爭執（見院卷第73頁）
    ，亦為本院109年度消債更字第207號裁定認定在案，則聲請
    人於聲請清算前2年期間所得餘額為254088元（計算式：105
    87×24=254088）；又普通債權人於清算程序中受償總額為81
    766元乙節，亦有110年度司執消債清字第96號裁定、債權表
    、金額分配表、分配結果彙總表、債權人受償金額彙總表在
    卷可參（見院卷第2頁、司執消債清字卷第57-58頁、第74-7
    5頁）。可認聲請人於本院裁定開始清算程序後，其所得總
    額扣除個人最低生活費、扶養費各項總額後仍有餘額，且普
    通債權人受分配總額顯低於聲請清算前2年期間之可處分所
    得餘額，應已符合消債條例第133條所規定不免責事由。
  ㈢消債條例第134條部分
　　查聲請人無出國紀錄，此有入出境查詢表在卷可參（見院卷
    第7頁）；又查本院復查無聲請人有消債條例第134條所列其
    他各款應不免責事由，且債權人亦未提出聲請人有何符合消
    債條例第134條各款所規定之事證供本院參酌，故應認聲請
    人並無消債條例第134條所定不免責事由之存在。
　㈣消債條例第138條
　　本件債權發生原因為信用卡費、貸款等情，有債權表在卷可
    佐（見司執消債清卷第57-58頁），則本件債權非屬消債條
    例第138條所定不受免責裁定影響之事由，併予敘明。
三、綜上所述，聲請人既有消債條例第133 條不應免責之事由，
    復未經普通債權人全體同意其免責，揆諸首揭規定，本件聲
    請人應不免責，爰裁定如主文。
四、另債務人因消債條例第133 條之情形，受不免責之裁定確定
    後，繼續清償達該條規定之數額，且各普通債權人受償額均
    達其應受分配額時，依消債條例第141 條之規定，債務人得
    再聲請法院裁定免責。又法院為不免責之裁定確定後，債務
    人繼續清償債務，而各普通債權人受償額均達其債權額之20
    % 以上者，依消債條例第142 條規定，可再行聲請法院裁定
    免責，附此敘明。
中　　華　　民　　國　 111　　年　　4 　　月　　14　　日
              　　民事庭　　法　官　賴寶合
上為正本係照原本作成
如不服本裁定，應於裁定送達後10日內，以書狀向本院提出抗告
，並繳納抗告費新臺幣1千元
中　　華　　民　　國　 111　　年　　4 　　月　　14　　日
  　                        書記官　胡美儀
附錄
一、債務人繼續清償得聲請法院裁定免責之規定：
　　消費者債務清理條例第141條
　　債務人因第 133 條之情形，受不免責之裁定確定後，繼續
　　清償達該條規定之數額，且各普通債權人受償額均達其應受
　　分配額時，得聲請法院裁定免責。　　
    消費者債務清理條例第142條
　　法院為不免責或撤銷免責之裁定確定後，債務人繼續清償債
　　務，而各普通債權人受償額均達其債權額之 20% 以上者，
　　法院得依債務人之聲請裁定免責。
二、債務人嗣後聲請裁定免責時，須繼續清償各普通債權之最低
    應受分配額。